【裁判字號】    89,上易,280
【裁判日期】    890308
【裁判案由】    詐欺
【裁判全文】
臺灣高等法院臺南分院刑事判決              八十九年度上易字第二八號    Ｇ
      上  訴  人  臺灣臺南地方法院檢察署檢察官
      上  訴  人
      即  被  告  甲  ○  ○
      選任辯護人  張  仁  懷
右上訴人因詐欺案件，不服臺灣臺南地方法院八十八年度易字第二九０五號中華民國
八十八年十二月二十四日第一審判決（起訴案號：臺灣臺南地方法院檢察署八十八年
度偵字第一一一三四、一一一八八、一一四０四號），提起上訴，本院判決如左：
      主      文
原判決撤銷。
甲○○連續意圖為自己不法之所有，以詐術使人將本人之物交付，處有期徒刑貳年參
月。
      事      實
一、甲○○因沈迷於刮刮樂集團之彩券簽賭，無錢繳納稅金、入會費等費用，竟隱瞞
    該事實，基於意圖為自己不法之所有之概括犯意，先後有如下詐欺取財犯行：
  (一)民國八十八年八月七日上午，在台南市○○路一九０號台南榮民之家，向乙○○
    詐稱：伊同學有急用，借款新台幣（下同）六十萬元，又於八十八年八月十七日
    或十八日左右借得十五萬元，共借七十五萬元，僅還三千六百零三元。
  (二)八十八年八月七日在上址向戊○○詐稱：伊將伊母親購買房屋之金錢挪借他人，
    急須用錢補回，二日後即可返還，而向其借款二百零七萬元，僅還七千一百八十
    三元。
  (三)八十八年八月十二日上午在上址向丁○○詐稱急須用錢周轉，同日下午即可返還
    為由，而向其借得三百萬元，迄今未返還。
  (四)八十八年八月十四日上午在上址向丙○○詐稱伊仲介土地買賣須先給回扣為由，
    向其借得五萬元，並向其騙稱當日下午即還，又於八十八年八月十七日上在上址
    亦以同一理由向其借得五十萬元，僅還一千九百零九元。
  (五)八十八年八月十七日上午在上址向己○○詐稱付土地買賣傭金為由，向其借款一
    百七十萬元，並向其騙稱當日下午即還，僅還五千八百九十九元。
    以上均使刑惠芳、戊○○、丁○○、丙○○、己○○等信以為真，而各如數交付
    甲○○前述詐借款項。嗣因乙○○等發現甲○○於短期間內連續在台南榮民之家
    向多人詐借款項未還，始知受騙。
二、案經乙○○、丙○○、己○○、戊○○、丁○○訴請報請台灣台南地方法院檢察
    署檢察官偵查起訴。
      理      由
一、訊據上訴人即被告甲○○坦承隱瞞右開借款真正事由，虛構前揭事實向告訴人乙○○、戊○○、丁○○、丙○○、己○○等借款未還等情不諱，惟矢口否認有何
    詐欺犯行，並辯稱：伊係遭刮刮樂集團詐騙，謂伊刮中樂透彩券，有鉅額獎金可
    領取，惟須繳交稅金、入會費等費用，伊乃向告訴人刑惠芳、戊○○、丁○○、
    丙○○、己○○等及地下錢莊借錢支付，因該集團告以不可將中獎乙事告訴他人
    ，否則恐遭殺身之禍，伊乃虛構前揭事實，向告訴人等借款，借錢時伊以為真可
    領得鉅額獎金可供償還告訴人等之用，伊無不法所有之意圖云云。惟查：右揭事
    實，迭據告訴人乙○○、戊○○、丙○○、己○○、丁○○等指訴甚詳，並有被
    告所立借據影本及其提出之匯款單據影本附卷足憑，且微論被告空言所辯伊受刮
    刮樂集團詐騙，謂伊刮中樂透彩券，有鉅額獎金可領取，致伊誤認有鉅額中講彩
    金可資領取可供告訴人償還之用乙節，並無其他積極證據可資佐證，已難採信外
    ，又縱令屬實，然其既對告訴人等交付之款項無任何正當權源，竟隱瞞借款真正
    事由，虛構前揭事實向告訴人乙○○等借款，使告訴人乙○○不疑有詐，將該款
    項交付伊於先，詐得後復將該款花用於上述簽賭用途於後，足見其於施詐時對告
    訴人所交付之款項，主觀上顯有為自己不法所有之意圖，已無庸置疑。參以告訴
    人刑惠芳、戊○○、丁○○、丙○○、己○○等於原審審理中復均堅稱伊等茍知
    欲將借款用於支付予刮刮樂集團費用，伊等即不可能會出借等語在卷，核其等所
    供亦屬事理之常，足以採信觀之，則就被告甲○○當時施用詐術而使渠等交付財
    物乙點而言，已益足認其確有意圖為自己不法之所有之犯意，至其事後得否真能
    領得鉅額中之金可資領取可供告訴人償還之用，要係其詐欺得手後，事後有
    否償還之另一民事問題，顯無解於其行為時所應負詐欺罪責之成立，其理至明，
    是被告甲○○有上開詐欺之犯行，已彰彰明甚，被告所辯，無非係事後畏罪卸責
    之詞，不足採信。本件罪證明確，被告犯行堪以認定
二、查被告甲○○意圖為自己不法之所有，以詐術使人將本人之物交付，核其所為，
    係犯刑法第三百三十九條第一項之詐欺取財罪。被告先後多次犯行，時間緊接，
    犯罪構成要件相同，顯係基於概括犯意反覆為之，應依連續犯規定以一罪論，並
    依法加重其刑。原審予以論罪科刑，並量處有期徒刑二年，固非無見。唯查：被
    告甲○○係向刑惠芳共詐借七十五萬元，惟原審卻僅載借得二十五萬元，即有未
    洽。被告上訴意旨猶執前詞，否認犯罪，雖不足採，惟檢察官依告訴人之請求上
    訴，執此指摘原判決採證不當，為有理由，自應由本院將原判決撤銷改判。爰審
    酌被告先後向告訴人等詐得計八百零七萬元之鉅款，犯罪所生損害已重，且迄未
    與告訴人達成民事和解，情節非輕，及其無犯罪前科，犯罪之動機、手段、目的
    、犯後態度等一切情狀，量處如主文第二項所示之刑。
據上論斷，應依刑事訴訟法第三百六十九條第一項前段、第三百六十四條、第二百九
十九條第一項前段，刑法第五十六條第三百三十九條第一項，罰金罰鍰提高標準條
例第一條前段，判決如主文。
本案經檢察官楊治宇到庭執行職務。
中    華    民    國      八十九      年      三      月      八        日
                                  臺灣高等法院臺南分院刑事第六庭
                                      審判長法官  林    金    村
                                            法官  茆    臺    雲
                                            法官  顏    基    典
右正本證明與原本無異。
不得上訴。
                                      法院書記官  呂    嘉    文
中    華    民    國      八十九      年      三      月     九         日
附錄本判決論罪科刑法條：
刑法第三百三十九條第一項：意圖為自己或第三人不法之所有，以詐術使人將本人或
                          第三人之物交付者，處五年以下有期徒刑、拘役或科或
                          併科一千元以下罰金。


司法院資訊處製作；財團法人民間司法改革基金會備份。
